最高法院刑事判決　　　　　　　一○○年度台非字第二一六號
上　訴　人　最高法院檢察署檢察總長
被　　　告　林○○
上列上訴人因被告搶奪等案件，對於台灣板橋地方法院中華民國
九十七年十二月二十六日第一審確定判決（九十七年度訴字第五
二八七號，起訴案號：台灣板橋地方法院檢察署九十七年度偵字
第三二八四五號），認為違法，提起非常上訴，本院判決如下：
    主  文
原判決關於林○○部分撤銷。
林○○共同竊盜，處有期徒刑貳月；又共同意圖為自己不法之所
有，而搶奪他人之動產，處有期徒刑柒月；又共同竊盜，處有期
徒刑貳月；又共同意圖為自己不法之所有，而搶奪他人之動產，
處有期徒刑柒月。應執行有期徒刑壹年貳月。
    理  由
非常上訴理由稱：「按受徒刑之執行完畢，或一部之執行而赦免
後，五年以內故意再犯有期徒刑以上之罪者，始為累犯，刑法第
四十七條定有明文。查本件原判決以被告林○○前因違反兒童及
少年性交易防制條例案件所判處有期徒刑五年，及詐欺案件所判
處有期徒刑六月，經台灣桃園地方法院以九十七年度聲字第二六
九三號裁定定應執行有期徒刑五年二月，於民國九十六年三月二
十八日因縮短刑期假釋，且假釋期間付保護管束，至九十七年八
月十七日（因縮短刑期應為『九十七年七月十五日』，原判決誤
載）假釋期滿，假釋未經撤銷，未執行之刑，以已執行完畢論。
又於九十七年十一月十三日上午八時二十三分許至同年月十八日
下午一時許，犯本件竊盜等罪，應論以累犯罪責，固非無見。惟
被告又於九十七年四月二十七日十三時許之假釋期間再犯竊盜罪
，經台灣板橋地方法院於九十七年十月二十三日以九十七年度簡
字第六二一○號刑事簡易判決判處有期徒刑五月，並於同年十一
月二十四日確定，嗣經撤銷假釋執行殘刑，有法務部九十八年三
月十六日法矯決字第○九八○○一○五五三號函附台灣板橋地方
法院檢察署一○○年度執聲非字第一六號執行卷可稽，是被告於
犯本件竊盜等罪時，前所犯詐欺等罪並未執行完畢，依首開說明
，應不構成累犯。雖原審於法務部撤銷假釋前判決，但依卷附被
告前科紀錄表所載，被告於假釋期間再犯竊盜罪經判處有期徒刑
五月，其假釋應將被撤銷，而不構成累犯。乃竟未依職權調查，
將第一審所為累犯之判決，撤銷改判，自有應調查之證據未予調
查之違背法令。案經確定，且於被告不利，爰依刑事訴訟法第四
百四十一條、第四百四十三條提起非常上訴，以資糾正。」等語
。
本院按：受有期徒刑之執行完畢，或受無期徒刑或有期徒刑一部
之執行而赦免後，五年以內故意再犯有期徒刑以上之罪者，方為
累犯，此觀刑法第四十七條第一項之規定甚明。至所謂執行完畢
，受刑人在監獄執行期滿者，固不待言。如係因假釋出獄者，須
在無期徒刑假釋後滿二十年或在有期徒刑所餘刑期內未經撤銷假
釋，其未執行之刑，始以已執行論。惟如假釋中因故意更犯罪，
受有期徒刑以上刑之宣告，於判決確定後六月以內，經撤銷其假
釋者，則未執行之刑，不得以已執行論，刑法第七十八條第一項
、第七十九條第一項規定自明。本件被告前因違反兒童及少年性
交易防制條例案件，經台灣高等法院以九十一年度少連上更(二)字
第二六號刑事判決判處有期徒刑五年，嗣經本院以九十二年度台
上字第一○○二號判決駁回上訴確定；又因詐欺案件，經台灣桃
園地方法院以九十二年度簡字第八六號判決判處有期徒刑六月確
定。上開兩案件復經台灣桃園地方法院以九十七年度聲字第二六
九三號裁定定應執行刑有期徒刑五年二月確定。被告於九十二年
六月二十九日入監服刑，於九十六年三月二十八日假釋出監，假
釋期滿日期為九十七年七月十五日。然被告竟於假釋期間之九十
七年四月二十七日十三時許之假釋期間再犯加重竊盜未遂罪，經
台灣板橋地方法院於九十七年十月二十三日以九十七年度簡字第
六二一○號刑事簡易判決判處有期徒刑五月，並於同年十一月二
十四日確定。嗣於判決確定後六月以內，經法務部於九十八年三
月十六日以法矯決字第○九八○○一○五五三號函撤銷假釋，並
執行前案之殘餘刑期一年三月又十七日，此有台灣高等法院九十
一年度少連上更(二)字第二六號判決、台灣桃園地方法院九十二年
度簡字第八六號判決、台灣桃園地方法院九十七年度聲字第二六
九三號裁定、台灣板橋地方法院九十七年度簡字第六二一○號判
決、台灣高等法院被告前案紀錄表、台灣花蓮監獄九十八年三月
十八日花監教字第○九八○○○一○四五號函、法務部九十八年
三月十六日法矯決字第○九八○○一○五五三號函、台灣花蓮監
獄報請撤銷假釋報告表（見台灣板橋地方法院檢察署一○○年度
執聲非字第一六號卷）在卷可稽。被告於前案尚未執行完畢前之
九十七年十一月十三日上午八時二十三分許至同年月十八日下午
一時許，再犯本件竊盜等罪，揆諸首揭規定及說明，即與累犯之
要件不符。原審皆論以累犯，適用刑法第三百二十條第一項、第
三百二十五條第一項、第四十七條第一項、第五十一條第五款，
分別論被告以共同竊盜罪，累犯，處有期徒刑三月；又共同意圖
為自己不法之所有，而搶奪他人之動產罪，累犯，處有期徒刑八
月；又共同竊盜罪，累犯，處有期徒刑三月；又共同意圖為自己
不法之所有，而搶奪他人之動產罪，累犯，處有期徒刑八月。應
執行有期徒刑一年六月，自有判決適用法則不當之違法。非常上
訴意旨執以指摘，洵有理由。案經確定，且於被告不利，應由本
院將原確定判決關於林○○部分撤銷，另行判決如主文第二項所
示，以資救濟。
據上論結，應依刑事訴訟法第四百四十七條第一項第一款，刑法
第二十八條、第三百二十條第一項、第三百二十五條第一項、第
五十一條第五款，判決如主文。
中    華    民    國  一○○  年    七    月  二十八  日
                      最高法院刑事第十二庭
                          審判長法官  黃  正  興  
                                法官  林  秀  夫  
                                法官  許  錦  印  
                                法官  林  瑞  斌  
                                法官  謝  靜  恒  
本件正本證明與原本無異
                                      書  記  官  
中    華    民    國  一○○  年    八    月    四    日
                                                       s
附錄本案論罪科刑法條全文
刑法第三百二十條第一項
意圖為自己或第三人不法之所有，而竊取他人之動產者，為竊盜
罪，處五年以下有期徒刑、拘役或五百元以下罰金。
刑法第三百二十五條第一項
意圖為自己或第三人不法之所有，而搶奪他人之動產者，處六月
以上五年以下有期徒刑。